【裁判字號】    97,審易,1950
【裁判日期】    971226
【裁判案由】    贓物
【裁判全文】
臺灣桃園地方法院刑事判決            97年度審易字第1950號
公  訴  人  臺灣桃園地方法院檢察署檢察官
被      告  甲○○
上列被告因贓物案件，經檢察官提起公訴（97年度偵字第15258
號），本院判決如下：
    主  文
甲○○收受贓物，處有期徒刑陸月，如易科罰金，以新臺幣壹仟
元折算壹日。
    事  實
一、甲○○明知某真實姓名、年籍均不詳，綽號「阿良」之成年
    男子，於97年6 月29日凌晨2 時許，在桃園縣中壢市○○○
    街50號前，所交付車牌號碼為VNC-866 號輕型機車（該機車
    係陳嘉妤所有，於97年6 月27日晚間11時30分許，在桃園縣
    中壢市○○○街50號前失竊），係屬來歷不明之贓物，竟仍
    予以收受並供己使用，嗣於同日凌晨3 時30分許，騎乘該車
    回到中壢市○○○街50號騎樓前，遭陳嘉妤發現報警，而為
    警當場查獲，並扣得鑰匙1 支。
二、案經桃園縣政府警察局中壢分局報請臺灣桃園地方法院檢察
    署檢察官偵查起訴。
    理  由
壹、程序方面：
一、按被告以外之人於審判外之言詞或書面陳述，除法律有規定
    者外，不得作為證據；又被告以外之人於審判外之陳述，雖
    不符第159 條之1 至第159 條之4 之規定，但經當事人於審
    判程序同意作為證據，法院審酌該言詞陳述或書面陳述作成
    時之情況，認為適當者，亦得為證據；當事人、代理人或辯
    護人於法院調查證據時，知有第159 條第1 項不得為證據之
    情形，而未於言詞辯論終結前聲明異議者，視為有前項之同
    意，刑事訴訟法第159 條第1 項、第159 條之5 規定甚明。
    查本件判決下列所引用之各該被告以外之人審判外陳述，包
    含被害人陳嘉妤於警詢筆錄、贓物認領保管單、現場照片4
    張、車籍查詢- 基本資料詳細畫面、桃園縣政府警察局中壢
    分局搜索扣押筆錄、扣押物品目錄表等文書，雖屬傳聞證據
    ，依刑事訴訟法第159 條第1 項規定，原不具證據能力。且
    前述證據性質上雖為從事業務之人於業務上、或公務員於職
    務上所製作之紀錄文書、證明文書，但均係針對本案作成，
    非屬刑事訴訟法第159 條之4 第1 、2 款所謂得成為傳聞例
    外之文書，而不能依此規定取得證據能力。惟既均經檢察官
    、被告於本院審理時，被告對於被告以外之人於審判外之陳
    述之證據能力並無意見而不予爭執（見本院卷第29頁），且
    迄至言詞辯論終結前亦未爭執本案證據之證據能力有不得為
    證據之情形，應視為被告已同意本案相關之傳聞證據均可做
    為本案證據，本院審酌上開證據資料製作時之情況，尚查無
    違法不當及證明力明顯過低之瑕疵，且經本院於審判期日依
    法進行證據之調查、辯論，被告於訴訟上之程序權，已受保
    障，前揭各該證據，均得採為證據。爰依刑事訴訟法第159
    條之5 第2 項規定，認前揭證據資料均有應有證據能力。
貳、實體方面：
二、訊據被告甲○○固不否認於上開時地，向綽號「阿良」之人
    收受上開機車騎用並遭查獲而扣得鑰匙1 支之事實，惟矢口
    否認涉有收受贓物犯行，辯稱：伊不知該車為贓物云云。惟
    查：
  (一)上開機車係被害人陳嘉妤所有遭竊之財物及被告於上開時、
    地因騎乘前開機車為陳嘉妤發現而報警查獲之事實，業經被
    害人陳嘉妤於警詢時陳述明確，此外亦有贓物認領保管單、
    車籍查詢- 基本資料詳細畫面各1 份、照片4 張及扣案之鑰
    匙1 支在卷可佐，應甚明確，而堪認定。
  (二)被告雖以前揭情詞置辯，惟按刑法第349 條第1 項之收受贓
    物罪，固須行為人在收受之初，即認識該物為贓物始能成立
    ，然此所謂贓物之認識，並不以明知之直接故意為限，即令
    對之具有概括性贓物之認識或預見而不違背其本意者，亦成
    立該罪。經查，被告於檢察官訊問時即表示有懷疑過這台機
    車是來路不明的贓車，並向自稱為不詳姓名年籍之綽號「阿
    良」之成年質問機車來源乙情（詳見97年度偵字第15258 號
    卷第34頁），可見被告於借用之上開機車之際，已對車輛是
    否合法來源已經有所懷疑。又被告於警詢及本院審理時分別
    陳明：阿良真實姓名伊不清楚…，他（阿良）只有跟伊說機
    車是跟他朋友借的及阿良真實姓名我不知道，…，認識二個
    多月等情（見97年度偵字第15258 號卷第9 、10頁及本院卷
    第36頁），足認被告與該綽號「阿良」友人並非熟識，自當
    於綽號「阿良」將車交其騎用時，先行索取該車之行車執照
    ，並究明該綽號阿良之真實身分，是否出借之際有無正當合
    法之權源？能否將該車交付？並取得該車之行車執照隨身攜
    帶，以符合確保合法使用該車，以保權利，然被告非但未究
    明該綽號「阿良」之真實姓名，且被告就是否索閱或要求綽
    號「阿良」交付確認該車之行車執照之情，於檢察事務官詢
    問時先供稱：伊記得有跟他拿，他沒給伊，復又改稱：他好
    像沒給伊，他好像說行照在車廂等語（見97年度偵字第1525
    8 號偵查卷第73頁），於本院審理時復又稱：阿良跟伊說行
    照在車廂，但伊沒有去看等語（見本院97年12月11日審判筆
    錄），可見被告於借用之時，既未核對並確認該車之行車執
    照或來源證明，亦未究明阿良之真實身分，在被告已對所使
    用機車之來源已經有所懷疑，並質問綽號「阿良」之成年男
    子之情形下，仍予以收受，足認被告對於扣案之機車係贓物
    具有未必故意甚明。是被告所辯要屬卸責之詞，不足採信，
    本件事證明確，被告犯行堪予認定。
二、論罪科刑部分：
    核被告所為，係犯刑法第349 條第1 項之收受贓物罪。爰審
    酌被告所收受贓物之價值、被告收贓對被害人尋回失竊之機
    車之妨害、被告犯後矢口狡辯之犯後態度不佳等一切情狀，
    量處如主文所示之刑，並諭知易科罰金之折算標準。至扣案
    之鑰匙1 支，係綽號阿良之人交付予被告，業據被告供陳在
    案，此外尚無證據證明係被告所有，且亦非違禁物，爰不予
    宣告沒收。
據上論斷，應依刑事訴訟法第299 條第1 項前段，刑法第349 條
第1 項、第41條第1 項前段，刑法施行法第1 條之1 第1 項、第
2 項前段，判決如主文。
本案經檢察官王惟琪到庭執行職務
中    華    民    國    97    年    12    月    26    日
                        刑事庭  法  官  鍾雅蘭
以上正本證明與原本無異。
如不服本判決應於收受判決後10日內向本院提出上訴書狀，並應
敘述具體理由。其未敘述上訴理由者，應於上訴期間屆滿後20日
內向本院補提理由書 (均須按他造當事人之人數附繕本)「 切勿
逕送上級法院」。
                                書記官  楊郁馨
中    華    民    國    97    年    12    月    26    日
附錄法條：
刑法第349 條第1 項
收受贓物者，處3 年以下有期徒刑、拘役或5 百元以下罰金。


司法院資訊處製作；財團法人民間司法改革基金會備份。
